臺灣基隆地方法院宣示判決筆錄　九十一年度基簡字第一五號
　　原　　　告　甲○○
　　被　　　告　丙○○
　　訴訟代理人　乙○○
右當事人間九十一年度基簡字第一五號給付票款事件，於中華民國九十一年三月二十
日下午四時零分在本院民事第九法庭公開宣示判決，出席職員如左：
　　　　　　　　法　　　官　林玉珮
　　　　　　　　法院書記官　洪月甚
　　　　　　　　通　　　譯　楊博旭
朗讀案由兩造均未到
法官朗讀主文宣示判決，並諭知將判決主文、所裁判之訴訟標的及其理由要領，記載
於後：
    主      文
被告應給付原告新台幣貳拾柒萬貳仟元及如附表所示之利息。
訴訟費用由被告負擔。
本判決得假執行。
    事實及理由要領
甲、兩造聲明及陳述要旨：
一、原告部分：原告主張其執有被告簽發，如附表所示之支票二紙，屆期提示均不獲
    兌現，爰依票據關係請求被告給付新台幣（下同）貳拾柒萬貳仟元及如附表所示
    之利息；並提出支票、退票理由單各二紙（以上均為影本）為證，暨聲請傳喚證
    人許桂芳到庭。
二、被告部分：初以異議狀表示原告所提出之系爭二紙支票是以不法方式取得，並非
    被告所簽發，且已對此提起偽造有價證券告訴等詞；嗣於所聲請傳喚之證人許桂
    芳到庭後，則改稱系爭二紙支票確有授權證人許桂芳簽發持向原告借貸款項，並
    在取得款項後交予原告收執，因兩造間尚有其他票據糾紛，故不願給付原告系爭
    二紙支票票款等語。
乙、理由要領：
一、按當事人主張有利於己之事實者，就其事實有舉證之責任，民事訴訟法第二百七
    十七條著有明文。又支票固為無因證券，票據債務人不得以自己與發票人或執票
    人前手間所存在之抗辯事由對抗執票人，然票據債務人究非不得以自己與執票人
    間所存之抗辯事由對抗執票人，此觀票據法第十三條前段之反面解釋即明。惟因
    票據為無因證券，執票人依票據法律關係請求票據債務人給付票款時，自毋庸主
    張或證明票據之原因關係為何，票據債務人如提出原因關係抗辯，而執票人對於
    票據債務人所主張之原因關係究竟為何有所爭執時，票據債務人對於其所主張之
    「票據原因關係」自應先負舉證之責，且該「票據原因關係」應係本於系爭支票
    如何取得之基礎原因事實，與他紙支票之原因關係無涉；票據債務人如能舉證證
    明票據原因關係後，就票據原因法律關係存否之事實，再依各該原因法律關係定
    其舉證之責。本件原告主張其執有被告所簽發之系爭二紙支票，於發票日後為付
    款之提示卻遭退票之事實，業已提出支票及退票理由單各二紙為證，且為被告所
    不爭執，堪信原告此部分主張為真實；雖被告辯稱系爭二紙支票雖因借貸關係交
    予原告收執，兩造為前後手關係，且已自原告處取得系爭票款（編號一部分票款
    為借貸本金、編號二部分票款為借貸利息），然因與原告間尚有他紙票據糾紛未
    解決，故不願給付系爭票款等詞。是被告既坦承已自原告處取得系爭票款，則對
    於為何仍拒不付款乙節，應負舉證之責。
二、經查，兩造間既為直接前後手關係，並有借貸之原因關係存在，已如前述，且經
    證人許桂芳到庭證述原告確有將系爭票款交付，因與原告之間仍有其他票據糾紛
    未解決，所以不願讓系爭二紙支票兌現等語（見本院九十一年三月五日言詞辯論
    筆錄），顯見被告上開所提抗辯與系爭二紙支票取得之基礎原因事實不同，揆諸
    前揭說明，被告自不可持與取得系爭支票不同之他票據原因關係拒絕給付系爭票
    款。此外，被告復未能提出積極事證證明其有拒絕給付系爭二紙支票票款之原因
    關係存在，則其上開所辯，自無法採信。
三、按在票據上簽名者，依票上所載文義負責，票據上之簽名得以蓋章代之；發票人
    對於執票人應照支票文義擔保支票之支付；又執票人向支票債務人行使追索權時
    ，得請求自付款提示日起之利息，如無約定利率者，依年利六釐計算，票據法第
    五條第一項、第六條、第一百二十六條、第一百三十三條分別定有明文。從而原
    告依票據關係請求被告給付系爭票款及法定遲延利息，為有理由，應予准許。
四、本件係命清償票據上債務之判決，應依職權宣告假執行。
中　　　華　　　民　　　國　　九十一　　年　　　三　　　月　　 二十　　 日
~B臺灣基隆地方法院基隆簡易庭
~B　　　法院書記官　　洪月甚
~B　　　法　　　官　　林玉珮
右正本證明與原本無異。
本筆錄正本之送達，與判決正本之送達同一效力。
對於本件判決如有不服，應於收受送達後二十日內向本院提出上訴書狀，上訴於本院
合議庭，並按他造當事人之人數附俱繕本。
中　　　華　　　民　　　國　　九十一　　年　　　三　　　月　　二十五 　 日
~B　　　法院書記官　　洪月甚
~F0;
附表：
┌──┬─────┬─────┬────┬───┬───┬────────┐
│編號│付  款  人│ 支   票  │票面金額│發  票│提  示│   利      息   │
│    │          │ 號   碼  │(新台幣)│日  期│年月日│                │
├──┼─────┼─────┼────┼───┼───┼────────┤
│ 一 │台灣土地銀│ＡＩ一一三│二十五萬│九十年│九十年│自九十年十月九日│
│    │行台北分行│四五五一  │元      │十月六│十月九│起，至清償日止，│
│    │　　　　　│          │        │日    │日    │按年息百分之六計│
│    │          │          │        │      │　    │算之利息。      │
├──┼─────┼─────┼────┼───┼───┼────────┤
│ 二 │台灣土地銀│ＡＩ一一三│二萬二千│九十年│九十年│自九十年十一月三│
│    │行台北分行│四五七七  │元      │十一月│十一月│十日起，至清償日│
│    │　　　　　│          │        │三十日│三十日│止，按年息百分之│
│    │          │          │        │      │　    │六計算之利息。  │
└──┴─────┴─────┴────┴───┴───┴────────┘
